臺灣高等法院臺中分院刑事判決　　　　96年度上訴字第1837號
上　訴　人　臺灣臺中地方法院檢察署檢察官
被　　　告　乙○○
上列上訴人因違反毒品危害防制條例案件，不服臺灣臺中地方法
院96年度訴字第1234號中華民國96年5月22日第一審判決(起訴案
號：臺灣臺中地方法院檢察署96年度毒偵字第1139號），提起上
訴，本院判決如下：
    主  文
原判決撤銷。
乙○○施用第一級毒品，累犯，處有期徒刑玖月，減為有期徒刑
肆月又拾伍日，如易科罰金，以新臺幣壹仟元折算壹日。扣案之
注射針筒壹支，沒收。
    犯罪事實
一、乙○○前因施用毒品案件，經法院裁定送觀察、勒戒後，認
    無繼續施用毒品之傾向，於民國 93年3月11日執行完畢釋放
    。其於93年12月13日，曾因竊盜案件，經原審法院判處有期
    徒刑3月確定； 94年2月14日、同年3月14日，又因施用毒品
    、竊盜案件，經原審法院分別判處有期徒刑8月、8月確定，
    嗣兩案定應執行刑為1年3月，並與上開竊盜案所判處之有期
    徒刑3月接續執行，於95年5月20日縮短刑期執行完畢。詎乙
    ○○仍不思悔改，復基於施用第一級毒品之犯意，於 95年9
    月30日上午9時30分許，在其臺中市○○區○○路55巷6號10
    樓之 1住處，以將毒品海洛因加水稀釋後，再以針筒注射手
    臂之方式，施用第一級毒品海洛因1次。嗣於95年10月1日上
    午11時許，於臺中市○○○街35號之遠見商務飯店內為警查
    獲，並當場扣得其所有供其預備施用毒品之注射針筒1支。
二、案經臺中縣警察局東勢分局報告臺灣臺中地方法院檢察署檢
    察官偵查起訴。
    理    由
一、訊據被告乙○○對於上開犯罪事實坦承不諱（見本院卷第32
    頁），且被告經警查獲後採其尿液送驗結果，確呈海洛因代
    謝物嗎啡之陽性反應，亦有臺中縣警察局東勢分局代號與真
    實姓名對照表及中山醫學大學附設醫院檢驗科藥物檢測中心
    尿液檢驗報告在卷可參（見警卷第4、8頁），足見被告上開
    自白與事實相符，其施用第一級毒品海洛因犯行，洵堪認定
    。又被告前因施用毒品案件，經法院裁定送觀察、勒戒後，
    認無繼續施用毒品傾向，於 93年3月11日執行完畢釋放，有
    臺灣高等法院被告前案紀錄表在卷可查，其於上開觀察、勒
    戒執行完畢釋放後， 5年內再犯本案施用毒品罪，自應依法
    論科。
二、核被告所為，係犯毒品危害防制條例第 10條第1項之施用第
    一級毒品罪，被告為施用毒品而持有毒品之低度行為，應為
    施用之高度行為所吸收，不另論罪。又被告有如犯罪事實欄
    所載之前科犯行，於 95年5月20日縮短刑期執行完畢，有上
    開前案紀錄表附卷可按，其於受有期徒刑執行完畢後 5年以
    內，故意再犯本件有期徒刑以上之罪，為累犯，應依刑法第
    47 條第1項規定加重其刑。原審以被告罪證明確，予以論罪
    科刑，固非無見，惟原審未及依中華民國96年罪犯減刑條例
    之規定予以減刑，容有未洽。檢察官上訴意旨略以：檢察官
    起訴被告施用第一級毒品之犯行，除原審認定之 95年9月30
    日上午 9時30分許，該次施用第一級毒品之犯行外，被告尚
    有自95年7、8月間某日起至95年9月30日上午9時30分許之前
    某時止，施用第一級毒品之犯行，原審於判決理由中既認施
    用第一級毒品之數次行為，應論以數行為、數罪，則就檢察
    官所起訴之其餘施用第一級毒品之犯行，原審既認均屬不能
    證明，則應於判決主文中，就不能證明犯罪之此部分，另行
    諭知無罪，而非僅於判決理由中敘明不另為無罪之諭知；又
    檢察官於原審審理時曾聲請「鑑定被告之毛髮」，蓋鑑定毛
    髮，應可證明被告確有長時間施用第一級毒品之犯行，可佐
    證被告確有自95年7、8月間某日起至95年9月30日上午9時30
    分許之前某時止，施用第一級毒品之行為，原審未予調查，
    亦有依法應於審判期日調查之證據而未予調查之違法等語，
    指摘原判決不當，雖無理由（詳如後述），惟原判決既有上
    開可議之處，自應由本院將原判決撤銷改判。爰審酌被告前
    因施用毒品案件，經觀察勒戒之執行，猶不知悔改，復再犯
    本件之施用毒品罪，顯然無視毒品對於其自身健康之戕害及
    對於社會安全與公共秩序之潛在危害，惟慮及被告犯罪後業
    經坦承犯行，尚知悔悟，犯後態度良好等一切情狀，量處如
    主文所示之刑。又被告犯罪之時間，在 96年4月24日以前，
    合於中華民國 96年罪犯減刑條例第2條第1項第3款之規定，
    應就所宣告之刑，減其刑期二分之一，並就所減得之刑諭知
    易科罰金之折算標準。扣案之注射針筒 1支，尚未開封使用
    ，為被告所有預備供其施用第一級毒品海洛因之物，業經被
    告坦承在卷，並經本院當庭勘驗屬實，應依刑法第 38條第1
    項第2款之規定宣告沒收。
四、公訴意旨略以：被告基於施用第一級毒品海洛因之單一行為
    決意，自95年7、8月間某日起至95年9月30日上午9時30分許
    之前某時止（上開論罪科刑之部分除外），以將海洛因加水
    稀釋後注射手臂之方式，反覆、延續施用第一級毒品海洛因
    多次，因認被告此部分行為，亦有違反毒品危害防制條例第
    10 條第1項施用第一級毒品罪嫌，且與上開論罪科刑之犯行
    間，具有集合犯之實質上一罪關係等語。惟查：
  (一)按犯罪事實應依證據認定之，無證據不得認定犯罪事實；不
    能證明被告犯罪者，應諭知無罪之判決，刑事訴訟法第 154
    第2項、第301條第1項分別定有明文。
  (二)公訴人認被告涉有上開施用第一級毒品犯行，無非係以：被
    告於警詢及偵查中之自白，及被告施用毒品之犯行在本質上
    具有反覆、延續施行之特徵，為其論據。訊據被告固供承有
    自95年7、8月間某日起至95年9月30日上午9時30分許止，以
    約 4、5天、施用1次之頻率，多次施用第一級毒品海洛因等
    語（見偵查卷第8頁、原審卷第18頁)。惟按，刑事訴訟法第
    156條第2項規定，被告雖經自白犯罪，仍應調查其他必要之
    證據，以察其是否與事實相符。立法目的乃欲以補強證據擔
    保自白之真實性；亦即以補強證據之存在，藉之限制自白在
    證據上之價值。而所謂補強證據，則指除該自白本身外，其
    他足資以證明自白之犯罪事實確具有相當程度真實性之證據
    而言。雖其所補強者，非以事實之全部為必要，但亦須因補
    強證據與自白之相互利用，而足使犯罪事實獲得確信者，始
    足當之，最高法院74年臺覆字第10號判例可資參照。被告固
    於警詢、偵查及原審自白有於上開時間多次施用第一級毒品
    海洛因之犯行，然除上開經本院論罪科刑之 95年9月30日上
    午 9時30分許施用毒品之犯行外，其餘部分之犯行，遍觀全
    案卷證，並無其他補強證據足以證明被告之上開自白與事實
    相符。況按施用毒品尿液中排出最長時限，受施用劑量、施
    用方式、個人體質及其代謝情況等因素影響，因個案而異，
    一般可檢出最長時間海洛因為服用後2至4天，有行政院衛生
    署管制藥品管理局 92年12月2日管檢字第0920009990號函可
    參，而被告供承其有在95年9月30日上午9時30分許，施用第
    一級毒品海洛因，是上開中山醫學大學附設醫院檢驗科藥物
    檢測中心之尿液檢驗報告，亦僅能作為被告上開論罪科刑之
    該次施用毒品之適合證明，而無法證明被告尚有其餘施用毒
    品之犯行。
  (三)檢察官雖聲請鑑定被告之毛髮，然按毛髮中毒品之鑑定，係
    基於習慣性吸毒者之頭髮，可內嵌人體曾經吸食過之微量毒
    品，並隨時程滯留於生長者的各個頭髮片段中，故將頭髮分
    段檢驗，即可推估習慣性吸毒者的吸毒時程，又頭髮分段檢
    驗係以頭髮平均生長速率為每月 1公分計算等情，此有法務
    部調查局96年6月25日調科壹字第09600261070號函在卷可參
    。查，被告自95年9月份迄今，已剪了5、6次頭髮，於2個月
    前，又去剪了一次頭髮等情，業據被告於本院供承在卷（見
    本卷第32頁)，且本院於96年7月26日當庭勘驗結果，被告現
    在是留平頭，手掌放置於頭上，頭髮之長度亦未穿出手指，
    此有本院之勘驗筆錄附卷足佐（見本院卷第32頁），是被告
    迄今既已剪過5、6次頭髮，本院縱採取被告之毛髮送鑑定，
    依上開法務部調查局之函文（頭髮平均每月長1公分)，縱毛
    髮檢驗出毒品之反應，亦僅能證明被告於2個月前即96年5月
    間，有施用毒品之犯行，亦無從推估被告於95年7、8月間某
    日起至95年9月30日上午9時30分許之前某時，是否有施用毒
    品之犯行，故本院認無採取毛髮送驗之必要。
  (四)公訴意旨認被告自95年7、8月間某日起至同年9月30日上午9
    時30分許之前，亦涉有施用第一級毒品之罪嫌，尚屬不能證
    明，因公訴意旨認被告此部分行為與前揭論罪科刑之施用第
    一級毒品罪間，有集合犯之實質上一罪關係，本案之訴訟客
    體僅有一個，固本院認此部分既無法證明犯罪，僅須於理由
    中敘明不另為無罪之諭知，無庸於主文中就此部分另諭知無
    罪之判決，公訴人上訴意旨認法院應於主文中就此部分另諭
    知無罪，似有誤會。
據上論結，應依刑事訴訟法第369條第1項前段、第364條、第299
條第1項前段，毒品危害防制條例第10條第1項，刑法第11條前段
、第47條第1項、第41條第1項前段，中華民國96年罪犯減刑條例
第2條第1項第3款、第7條、第9條，判決如主文。
本案經檢察官甲○○到庭執行職務。
中　　華　　民　　國　　96　　年　　7 　　月　　31　　日
            刑事第十庭    審判長法　官　林　照　明
                                法　官　李　平　勳
                                法　官　蔡  名  曜
上列正本證明與原本無異。
如不服本判決應於收受送達後十日內向本院提出上訴書狀，其未
敘述上訴之理由者並得於提起上訴後十日內向本院補提理由書（
均須按他造當事人之人數附繕本）。
                                書記官　劉　恒  宏
中　　華　　民　　國　　96　　年　　8 　　月　　6 　　日
附錄本案論罪法條：
毒品危害防制條例第10條第1項：
施用第一級毒品者，處6月以上5年以下有期徒刑。
